臺灣高等法院臺南分院刑事判決　　　100年度上更(一)字第4號
上　訴　人　臺灣臺南地方法院檢察署檢察官
被　　　告　楊松霖
選任辯護人　曾柏暠　律師（扶助律師）
上列上訴人因被告違反毒品危害防制條例案件，不服臺灣台南地
方法院98年度訴字第1845號中華民國99年5月12日第一審判決（
起訴案號：臺灣台南地方法院檢察署98年度偵字第16467、17546
號），提起上訴，經最高法院發回更審，本院判決如下：
    主  文
原判決關於無罪部分撤銷。
楊松霖犯如附表編號一至二所示之販賣第一級毒品罪，共貳罪，
各處如附表編號一至二所示之主刑及從刑。應執行有期徒刑拾陸
年陸月。未扣案販賣第一級毒品所得新臺幣貳仟元，沒收，如全
部或一部不能沒收時，以其財產抵償之，未扣案之000000
0000號行動電話壹支，沒收，如不能沒收時，追徵其價額。
    事  實
一、楊松霖曾於民國91年間，因販賣第二級毒品案件，經臺灣高
    等法院花蓮分院91年上訴字第124號判決判處有期徒刑8年確
    定，與92年施用毒品案件合併執行（應執行有期徒刑8年5月
    ）後，嗣經臺灣台南地方法院以96年聲減字第5337號裁定減
    刑後，應執行有期徒刑8年2月15日，甫於98年7月7日縮短刑
    期假釋出獄，假釋期滿日期為100年4月21日。猶不知悛悔，
    明知海洛因係毒品危害防制條例第2條第2項第1款所列管之
    第一級毒品，依法不得持有、販賣，竟【意圖營利】，以其
    所有0000000000門號之行動電話作為與購毒者聯絡毒品交易
    之工具，為下列行為：
  (一)於98年8月底某日上午某時許，周任鴻以所持用之000000000
    0號行動電話撥打楊松霖上開行動電話，雙方聯絡交易毒品
    海洛因事宜後，於同日上午某時，在臺南縣六甲鄉中社村林
    鳳營之陸橋下，楊松霖以新臺幣（下同）1000元之價格販賣
    海洛因1小包予周任鴻。
  (二)於上開日之隔日之98年8月底某日下午某時許，以相同方式
    ，雙方聯絡交易毒品海洛因事宜後，於同日下午某時，在臺
    南縣六甲鄉中社村林鳳營之陸橋下，楊松霖以1000元之價格
    販賣海洛因1小包予周任鴻。
二、嗣臺南縣警察局麻豆分局員警因接獲線報，乃對楊松霖上開
    行動電話實施通訊監察，經掌握相關事證後，於98年11月18
    日上午9時56分，前往臺南縣麻豆鎮寮里9之185號其妹楊
    雅惠文旦園工寮內執行搜索，因而當場查獲楊松霖（其販賣
    予吳信賢、郭奇隆部分，已判決有期徒刑18年確定）。至其
    所有供犯販賣第一級毒品罪聯絡用之上開行動電話則未扣案
    。
三、案經臺南縣警察局麻豆分局報請臺灣臺南地方法院檢察署檢
    察官偵查起訴。
    理  由
甲、程序方面：
    本件下引卷附之供述證據（即排除證人周任鴻、黃俊欽於偵
    查、審判以外之證述之證據能力）及非供述證據，被告楊松
    霖及其選任辯護人於本院準備程序及審理中，均表示同意有
    證據能力（見本院卷第58頁背面、第74頁），且本院審酌各
    該證據作成之情況，並無程序違法或有何意思不自由情形，
    復經原審及本院於審判期日就上開證據依法進行提示、調查
    、辯論，且與本案待證事實間復具有相當之關聯性，以之為
    本案證據並無不當，自得採為本件認定事實之基礎，故依刑
    事訴訟法第159條之5第1項規定，認有證據能力。
乙、實體方面：
一、認定犯罪事實所憑之證據及理由：
    訊據被告楊松霖矢口否認有販賣海洛因予周任鴻之情事，辯
    稱：周任鴻與我素有冤仇，我打過他，我與周任鴻自始至終
    沒有賣毒之通聯紀錄，僅有他案訴訟處理的事情，周任鴻說
    有錢才要出來作證，我才會在黃俊欽家裡當場打他，周任鴻
    因此懷恨在心，才會出來錯誤指認。所謂他案訴訟處理的事
    情是，我有一個朋友，也是我高中同學，周任鴻出面指證他
    有販賣毒品，我去找周任鴻說這個是我很好的朋友，你要實
    話實說，不要亂咬人，他說拿錢出來講，不然就不要講，然
    後我就出手打他，事後周任鴻就一直打電話給我，要我向我
    朋友拿錢，否則就不要講。另外我與他之間糾紛，周任鴻也
    曾經到我家向我母親騙錢，拿走之後說什麼時候要還，結果
    不還錢，就跑給我追云云。辯護人提出辯護意旨稱：本件最
    高法院發回意旨是說有無補強證據的事實，本件證人周任鴻
    的供述是有瑕疵，既然證人的證述是有瑕疵的證述，就不存
    在補強的問題，所以鈞院前審的見解比較正確，本次最高法
    院發回的意旨是有不對的，周任鴻的供述是有瑕疵，而且也
    有證人黃俊欽在原審證述被告與周任鴻之間確實有糾紛，請
    求審酌有利被告之證據，駁回檢察官的上訴等語。經查：
  (一)按證人之供述前後稍有不符或相互間有所歧異，究竟何者為
    可採，事實審法院非不可本於經驗法則，斟酌其他情形，作
    合理之比較，定其取捨；若其【基本事實】之陳述與真實性
    無礙時，仍非不得予以採信，非謂一有不符或矛盾，即認其
    全部均為不可採信。從而供述之一部認為真實者，予以採取
    ，自非證據法則所不許（最高法院98年度台上字第1539號判
    決參照）。又證人之陳述有部分前後不符或相互間有所歧異
    時，究竟何者為可取，法院仍應本其自由心證予以斟酌，非
    謂一有不符或矛盾，即應認其全部均為不可採信（詳發回意
    旨）。查證人周任鴻於九十八年十二月七日檢察官第一次偵
    查時，除以證人身分具結證稱於九十八年九月底，向被告購
    買海洛因二次外；並稱交易地點都在台南縣六甲鄉中社村之
    陸橋下，每次均是一千元，以伊0000000000號行動電話與被
    告持用之0000000000號行動電話聯絡購買海洛因，知道被告
    有在販賣毒品，是因被告住在附近，大家都知道此事等語（
    見偵字第16467號卷第33-34頁）。嗣於同年十二月十五日檢
    察官第二次偵查時，陳稱：「（問：你表示是於九十八年九
    月底，向被告購買二次海洛因，為何你與被告間之通聯紀錄
    ，最後日期只到九十八年八月底而已？）時間那麼久了，可
    能我記錯日期，我向被告購買毒品海洛因的日期應該是在同
    年八月底，我向被告購買完海洛因後，就沒再與他聯絡了」
    、「（問：為何被告表示不認識你？）他不可能不認識我，
    我可以跟他對質，我們是住隔壁村，約五分鐘的車程，我是
    在被告前次入監服刑前就認識他了，後來在今年中，在他家
    附近遇到他，我當時還有在施用海洛因……之後我知道被告
    有在賣海洛因，所以向他購買二次，每次都是一千元。」等
    語（見同上偵查卷第48頁），並有被告持用之0000000000號
    行動電話與證人周任鴻所有0000000000號行動電話之通聯紀
    錄附卷可憑（詳同上偵查卷第41-43頁，共75通），被告亦
    承認自九十八年八月間開始持用上揭行動電話。則證人周任
    鴻於二次偵查中已就向被告購買海洛因之地點是在台南縣六
    甲鄉中社村之陸橋下具體說明甚詳，並於檢察官質問何以被
    告辯稱與其互不認識時，證述與被告【住隔壁村庄】，相距
    五分鐘車程，以及被告前次入監服刑前即認識等情明確。雖
    證人周任鴻於檢察官第一次訊問時稱購買海洛因是九十八年
    九月底，嗣於檢察官提示上揭行動電話通聯紀錄後，改稱是
    在同年八月底，時間稍有不一，然此是因證人周任鴻作證時
    間距離其購買日期已有三、四個月，一時記憶不清所致，其
    既能就購買地點、價錢、次數，及與被告認識情形之【基本
    事實】，具體詳細說明，且前後供述相互一致，自不能因購
    買時間，事後一時記憶不清，即認其全部證述均不可採，至
    為灼然。況被告係住在臺南市六甲區中社里中社115號（原
    稱臺南縣六甲鄉中社村中社115號）與證人周任鴻所住之臺
    南縣六甲鄉○○村○○街58之6號（詳同上偵查卷第24頁）
    ，確如證人所述住隔壁村庄；且兩人自98年8月20日至同月
    30日止，共有75通之行動電話通聯紀錄，焉能謂彼此不認識
    ？且被告於本院審理時，亦已不再爭執伊不認識證人周任鴻
    一節。
  (二)被告於本院雖仍堅詞其與證人周任鴻間存有怨隙，周任鴻因
    此懷恨在心，才會出來誤指其販毒云云。惟被告所指「存有
    怨隙」一節，其於本院已詳細說明係「我有一個朋友，也是
    我高中同學，周任鴻出面指證他有販賣毒品，我去找周任鴻
    說這個是我很好的朋友，你要實話實說，不要亂咬人，他說
    拿錢出來講，不然就不要講，然後我才會在黃俊欽家裡當場
    出手打他，事後周任鴻就一直打電話給我，要我向我朋友拿
    錢，否則就不要講。」等情，而其所謂該位高中同學之朋友
    ，於本院僅供稱「不知道叫梁什麼焜的，我真的忘記了。」
    「梁什麼焜是新營新港東的人」云云，復供稱「梁什麼焜後
    來判無罪，不過他有一個同案的被判了十幾年，我不知道是
    那個警察單位偵辦的。」云云（詳本院卷第75頁），則縱其
    上開所供屬實，亦顯與其本身之利害關係無涉，且證人周任
    鴻依常情尚不至於未取得封口費及為被告毆打（傷情應非甚
    嚴重，否則被告及證人黃俊欽均應會敘述）等非重大情事，
    即挾怨報復，誣攀被告犯販賣第一級毒品之重罪，殆可理解
    。是被告之好友亦係販毒之共犯，即證人黃俊欽於原審結證
    稱：就我所知周任鴻與被告間有發生過衝突，在我家我有看
    到被告要打周任鴻，時間已經忘記了，是去年八月到十月間
    發生的云云，並不足為有利被告之認定。
  (三)按供述證據，如須以補強證據證明確與事實相符者，其所謂
    「補強證據」，係指除該供述本身外，其他足以佐證該供述
    確具有相當程度真實性之證據而言，且所補強者，不以事實
    之全部為必要，祇須因補強證據與該供述相互印證，依社會
    觀念，足使犯罪事實獲得確信者，即足當之（詳發回意旨）
    。經查，證人周任鴻於偵查中另證稱：「問：（提示000000
    0000號98.10.5 11：56通訊監察譯文）通訊內容為何？答：
    這通是我與黃俊欽的通聯，我向他表示，我在媽祖廟等他，
    ，我當時在那邊吃冰，並不是聯絡交易毒品。問：你為何會
    請黃俊欽向楊松霖詢問毒品的價格？答：我那時已經忘記楊
    松霖的電話，所以才請黃俊欽去詢問，因為我知道黃俊欽也
    認識楊松霖。」（詳同上偵查卷第34頁），另同日12：21通
    訊監察譯文復記載「八一」「四」「三五」（表示海洛因8
    分之1錢的數量，及表示四千元、三千五百元），並有證人
    周任鴻所持用之0000000000號行動電話與黃俊欽所持用之00
    00000000號行動電話通訊監察譯文一紙附卷可稽（詳同上偵
    查卷第23、30頁），足認證人周任鴻與被告並無重大成仇之
    怨隙，且被告若往昔未曾販賣毒品給證人周任鴻，何以證人
    周任鴻會請證人黃俊欽去詢問被告有關毒品之價格？顯有違
    經驗法則。則前開被告與證人周任鴻間98年8月底之行動電
    話通聯紀錄，及證人周任鴻與證人黃俊欽間之行動電話通訊
    監察譯文，均堪充為證人周任鴻前開於偵查中證述情節之補
    強證據。
  (四)政府對於查緝販賣毒品無不嚴格執行，且販賣毒品罪係重罪
    ，若無利可圖，衡情一般持有毒品者，當不致輕易將持有之
    毒品交付他人。又販賣毒品乃違法行為，非可公然為之，且
    有其獨特之販售路線及管道，亦無公定之價格，復可任意增
    減其分裝之數量，而每次買賣之價量，亦可能隨時依市場貨
    源之供需情形、交易雙方之關係深淺、資力、對行情之認知
    、可能風險之評估、查緝是否嚴緊，及購買者被查獲時供述
    購買對象之可能性風險評估等諸般事由，而異其標準，非可
    一概而論，是販賣之利得，誠非固定，縱使販賣之人從價差
    或量差中牟利方式雖異，其意圖營利之非法販賣行為仍屬同
    一。再者，我國查緝販賣毒品甚嚴，而販賣毒品有嚴重罪責
    ，以海洛因量微價高，非有利得，被告實無可能甘冒重刑，
    鋌而走險出售，緝毒實務上除坦承犯行或買進之價量俱臻明
    確外，往往難以查得被告購入毒品之成本價格，是以，除有
    積極事證足資證明販毒者確未有牟利外，尚難僅以未查得實
    際利得，即謂販毒者主觀上無營利之意圖。查：本案毒品買
    家周任鴻，均係在98年8月底之時間內，二次向被告購買毒
    品，販賣毒品罪既為重罪，被告若無從中牟利，豈會鋌而走
    險，是以被告販賣毒品海洛因予周任鴻，堪認被告係以【營
    利之意圖】，販賣海洛因牟利至明。
  (五)綜上，被告上開所辯，顯係事後卸責之詞，不足採信，是其
    販賣第一級毒品海洛因予周任鴻部分之犯行，事證明確，犯
    行堪以認定，自應依法論科。
二、論罪科刑：
  (一)核被告二次之所為，均係犯毒品危害防制條例第4條第1項販
    賣第一級毒品罪。被告於各次犯行中，持有海洛因之低度行
    為，均為販賣之高度行為所吸收，不另論罪。被告所犯2次
    販賣第一級毒品犯行，犯意各別，行為互異，應予分論併罰
    。
  (二)按刑事審判旨在實現刑罰權之分配的正義，故法院對有罪被
    告之科刑，應符合罪刑相當之原則，使輕重得宜，罰當其罪
    ，以契合社會之法律感情，此所以刑法第57條明定科刑時應
    審酌一切情狀，尤應注意該條所列10款事項以為科刑輕重之
    標準，並於同法第59條賦予法院以裁量權，如認「犯罪之情
    狀可憫恕，認科以最低度刑仍嫌過重者，得酌量減輕其刑」
    ，俾使法院就個案之量刑，能斟酌至當。而刑法第59條規定
    所謂「犯罪之情狀」，應審酌其犯罪有無可憫恕之事由，即
    有無特殊之原因與環境，在客觀上足以引起一般同情，以及
    宣告法定低度刑，是否猶嫌過重等，以為判斷（最高法院38
    年臺上字第16號、45年臺上字第1165號、51年臺上字第899
    號判例意旨參照）。經查：被告本案販賣第一級毒品海洛因
    之對象僅為3人（除已判決確定之販賣予吳信賢、郭奇隆部
    分外，餘僅販賣予周任鴻），且數量尚微，圖得之利益非鉅
    ，販賣時間非長，所為與販賣毒品數量達數公斤以上之嚴重
    危害社會治安情形仍有不同，兼以本案之零星交易，其等惡
    性尚與大量走私進口或長期販賣毒品所謂「大盤」或「中盤
    」之毒梟有間，倘不論所犯情節輕重，而一律論處本罪最低
    法定本刑以上之刑（即死刑或無期徒刑），猶嫌過重，其犯
    罪之情狀，衡情尚有可憫，應分別依刑法第59條規定減輕其
    刑。
三、原審未予詳察，遽為被告販賣第一級毒品予周任鴻部分無罪
    之諭知，顯有未洽。檢察官上訴意旨指摘原判決諭知被告販
    賣第一級毒品予周任鴻部分無罪為不當，請求撤銷原判決無
    罪之部分，為有理由，自應由本院將原判決關於無罪之部分
    撤銷改判。爰審酌被告前於91年間，曾因販賣第二級毒品案
    件，經法院判處有期徒刑8年確定，有其前案紀錄表可稽，
    現正值壯年，仍不思以正當工作賺取錢財，竟仍再以販賣毒
    品方式營利，販賣第一級毒品予周任鴻，對渠身心健康所生
    危害甚鉅，且於審理中仍否認犯罪，本不宜寬恕，惟念其僅
    係販賣毒品之下游，總計販賣毒品數量非鉅，賺取之利潤亦
    僅二千元，及其犯罪動機、手段等一切情狀，分別量處如附
    表所示之刑，並定其應執行之刑如主文所示，以資懲儆。
四、沒收部分：
  (一)按毒品危害防制條例第19條第1項有關沒收因犯罪所得財物
    之規定，係採義務沒收主義，故販賣毒品所得之金錢，如能
    認定確係販賣毒品所得之款項，均應宣告沒收，不以當場搜
    獲扣押者為限；而上開規定另稱「追徵其價額」者，必限於
    所沒收之物，為金錢以外其他財物而無法沒收時，始應追徵
    其價額，使其繳納與原物相當價額，如所得財物為金錢而無
    法沒收時，應以其財產抵償之，而不發生追徵價額問題。查
    本件被告販賣第一級毒品所得金額為如附表所示（未扣案）
    ，均應依毒品危害防制條例第19條第1項規定宣告沒收之，
    如全部或一部不能沒收時，應以其財產抵償之。
  (二)另被告持用之0000000000號行動電話1支，係以被告名義申
    請使用，業據其供承在卷（警卷第6頁、原審卷第182頁），
    為其聯絡購毒者之販毒工具，雖未據扣案，但無證據顯示業
    已滅失，爰仍依毒品危害防制條例第19條第1項之規定沒收
    ，如無法沒收時，則應追徵其價額。
  (三)另本案查獲之際，扣押部分尚有現金109400元，業據被告陳
    稱係購買車子之車款（警卷第5頁），尚難證明是販賣毒品
    海洛因所得之財物，另雖扣有行動電話3支（分別為門號000
    0000000號、0000000000號及序號00000000000000號）及遠
    傳3G易付卡、親子卡、台灣大哥大3G卡各1片、夾鏈袋1包、
    車號TM-0868號自小客車1部等物，然上開物品並非違禁物，
    亦無證據顯示係供被告犯罪所用之物，均無併予宣告沒收之
    必要，附此敘明。
據上論斷，應依刑事訴訟法第369條第1項前段、第364條、第299
條第1項前段，毒品危害防制條例第4條第1項、第19條第1項，刑
法第11條前段、第59條、第51條第5款，判決如主文。
本案經檢察官蘇南桓到庭執行職務。
中    華    民    國   100    年    3     月    3     日
                  刑事第七庭    審判長法  官  李文福
                                      法  官  顏基典
                                      法  官  陳顯榮
以上正本證明與原本無異。
如不服本判決應於收受送達後10日內向本院提出上訴書狀，其未
敘述上訴理由者，並得於提起上訴後10日內向本院補提理由書（
均須按他造當事人之人數附繕本）「切勿逕送上級法院」。
                                      書記官  劉岳文
中    華    民    國   100    年    3     月    3     日
附錄：本案論罪科刑法條
毒品危害防制條例第4條第1項：
製造、運輸、販賣第一級毒品者，處死刑或無期徒刑；處無期徒
刑者，得併科新臺幣2千萬元以下罰金。
附表：
┌──┬───┬────┬─────┬──────┬───────────┐
│編號│購毒者│販賣毒品│ 販賣地點 │販賣毒品數量│    所犯罪名暨沒收    │
│    │      │時間    │          │            │                      │
├──┼───┼────┼─────┼──────┼───────────┤
│ 一 │周任鴻│98年8月 │臺南縣六甲│1000元之毒品│楊松霖販賣第一級毒品，│
│    │      │底某日某│鄉中社村林│海洛因1小包 │處有期徒刑拾陸年。未扣│
│    │      │時      │鳳營陸橋下│（重量不詳）│案販賣第一級毒品所得新│
│    │      │        │          │            │臺幣壹仟元沒收，如全部│
│    │      │        │          │            │或一部不能沒收時，以其│
│    │      │        │          │            │財產抵償之。未扣案之０│
│    │      │        │          │            │000000000號行│
│    │      │        │          │            │動電話壹支沒收，如全部│
│    │      │        │          │            │或一部不能沒收時，追徵│
│    │      │        │          │            │其價額。              │
│    │      │        │          │            │                      │
├──┼───┼────┼─────┼──────┼───────────┤
│ 二 │周任鴻│98年8 月│臺南縣六甲│1000元之毒品│楊松霖販賣第一級毒品，│
│    │      │底某日某│鄉中社村林│海洛因1小包 │處有期徒刑拾陸年。未扣│
│    │      │時      │鳳營陸橋下│（重量不詳）│案販賣第一級毒品所得新│
│    │      │        │          │            │臺幣壹仟元沒收，如全部│
│    │      │        │          │            │或一部不能沒收時，以其│
│    │      │        │          │            │財產抵償之。未扣案之０│
│    │      │        │          │            │000000000號行│
│    │      │        │          │            │動電話壹支沒收，如全部│
│    │      │        │          │            │或一部不能沒收時，追徵│
│    │      │        │          │            │其價額。              │
└──┴───┴────┴─────┴──────┴───────────┘